臺灣高等法院臺中分院民事判決
110年度上字第421號
上  訴  人  張凱翔  



被上訴人    許陸藝(即許本柱之繼承人)

            許余雪(即許本柱之繼承人)


兼上一人
訴訟代理人  許明發(即許本柱之繼承人)


上列當事人間請求清償債務事件，上訴人對於民國110年8月19日
臺灣彰化地方法院110年度訴字第381號第一審判決提起上訴，本
院於111年1月18日言詞辯論終結，判決如下：
　　主  文
上訴駁回。
第二審訴訟費用由上訴人負擔。　　　　
    事實及理由
壹、程序部分：
    按不變更訴訟標的，而補充或更正事實上或法律上之陳述者
    ，非為訴之變更或追加，民事訴訟法第256條定有明文；又
    依同法第463條規定，此於第二審程序準用之。查，上訴人
    於原審主張其受讓訴外人甲○○對被上訴人之被繼承人許本柱
    之借款債權，聲明請求被上訴人給付上訴人新臺幣（下同）
    370萬元，及自起訴狀繕本送達翌日起至清償日止按年息百
    分之5計算之利息；嗣於本院變更聲明為：被上訴人應在繼
    承許本柱之遺產範圍內給付上訴人370萬元，及自起訴狀繕
    本送達最後一位被上訴人之翌日起至清償日止按年息百分之
    5計算之利息。核上訴人所為並未變更訴訟標的，而屬更正
    事實上及法律上之陳述，非為訴之變更或追加，應予准許。
貳、實體部分：
一、上訴人主張：許本柱於民國88年間向甲○○借款370萬元，約
    定清償期為90年12月31日，並交付發票人為東美亞建築股份
    有限公司、票面金額合計370萬元之4紙支票【發票日88年7
    月31日、支票號碼CA0000000號、票面金額60萬元；發票日9
    0年7月31日、支票號碼CA0000000號、票面金額200萬元；發
    票日90年2月28日、支票號碼CA0000000號、票面金額100萬
    元；發票日90年12月31日、支票號碼CA0000000號、票面金
    額10萬元，下稱系爭支票】予甲○○，因未兌現，遂再交付由
    許本柱開立、票面金額合計370萬元之4紙本票【發票日均為
    90年12月4日，並未載到期日，票據號碼00000000，票面金
    額10萬元；票據號碼00000000，票面金額200萬元；票據號
    碼00000000，票面金額100萬元；票據號碼00000000，票面
    金額60萬元，下稱系爭本票】予甲○○，以為擔保。嗣甲○○於
    110年2月21日將債權讓與予伊，並交付伊系爭支票及系爭本
    票。又甲○○為向許本柱追索債務，於99年9月間曾向財政部○
    區國稅局申請許本柱之財產歸屬資料清單，並向地政機關調
    閱許本柱之土地登記第一類謄本，迄110年3月9日向原法院
    起訴，未罹於15年時效，伊自得依據借貸、債權讓與及繼承
    之法律關係，請求被上訴人應於繼承許本柱之遺產範圍內給
    付370萬元之本息（原審為上訴人敗訴之判決，上訴人不服
    ，提起上訴）。並上訴聲明： ㈠、原判決廢棄。㈡、被上訴
    人應在繼承許本柱之遺產範圍內給付上訴人370萬元，及自
    起訴狀繕本送達最後一位被上訴人之翌日起至清償日止按年
    息百分之5計算之利息。
二、被上訴人部分：
㈠、被上訴人許陸藝則以：伊不認識甲○○，亦不清楚有借錢的事
    ，否認許本柱與甲○○有借貸關係。許本柱已去世七年，財產
    亦有被拍賣，如果上訴人有債權應會參與分配。且縱有債權
    存在，亦已經過20年之久，爰主張時效抗辯等語，資為抗辯
    。並答辯聲明：上訴駁回。
㈡、被上訴人許明發、許余雪則辯以：伊不清楚許本柱有向甲○○
    借錢之事，亦否認其2人間借貸關係。且上訴人主張無論借
    款或票據債權均已罹於時效，亦無中斷時效事由，上訴人請
    求無理由等語。並答辯聲明：上訴駁回。
三、得心證之理由：
㈠、上訴人主張許本柱向甲○○借款370萬元，並簽發系爭支票及系
    爭本票予甲○○，嗣甲○○將其對許本柱之債權讓與給伊，被上
    訴人為許本柱之繼承人，應於繼承許本柱之遺產範圍內負清
    償責任等情，據其提出系爭本票影本、系爭支票影本、本票
    債權讓與合約書等為證（見原審卷第15至19頁、本院卷第15
    頁），惟為被上訴人所否認，並以前詞置辯。
㈡、按債權之讓與，非經讓與人或受讓人通知債務人，對於債務
    人不生效力。但法律另有規定者，不在此限。受讓人將讓與
    人所立之讓與字據提示於債務人者，與通知有同一之效力，
    民法第297條定有明文。本件上訴人於起訴狀載明其受讓甲○
    ○對許本柱之債權，並以系爭支票及系爭本票影本為證，而
    該起訴狀繕本已送達予被上訴人收受等情，有上開起訴狀及
    原法院送達證書在卷可稽（見原審卷第13至20頁、71至75頁
    ），堪認上訴人業將上開債權讓與情事通知被上訴人而生債
    權讓與之效力。
㈢、復按請求權，因十五年間不行使而消滅。但法律所定期間較
    短者，依其規定；消滅時效，自請求權可行使時起算；時效
    完成後，債務人得拒絕給付；票據上之權利，對匯票承兌人
    及本票發票人，自到期日起算；見票即付之本票，自發票日
    起算；三年間不行使，因時效而消滅。對支票發票人自發票
    日起算，一年間不行使，因時效而消滅。民法第125條、第1
    28條、第144條第1項、票據法第22條第1項分別定有明文。
    又債務人於受通知時，所得對抗讓與人之事由，皆得以之對
    抗受讓人，民法第299條第1項定有明文。所謂得對抗之事由
    ，不以狹義之抗辯權為限，而應廣泛包括，凡足以阻止或排
    斥債權之成立、存續或行使之事由在內，蓋債權之讓與，債
    務人既不得拒絕，自不宜因債權讓與之結果，而使債務人陷
    於不利之地位（最高法院52年台上字第1085號號裁判意旨參
    照）。查：
１、上訴人主張系爭借款債權約定清償期限為90年12月31日，則
    請求權至上訴人起訴時之110年3月10日已逾15年；另依系爭
    本票及系爭支票所載到期日、發票日至上訴人起訴時亦均已
    逾前述規定之短期時效，則本件縱上訴人曾受讓而取得借款
    或票據債權，其請求權亦均已罹於時效。
２、上訴人雖提出甲○○於99年9月間向財政部○區國稅局調取之許
    本柱財產歸屬資料清單，及向地政機關調閱許本柱之名下土
    地登記謄本（見本院卷第27至43），主張本件有中斷時效之
    情事。惟按消滅時效，因左列事由而中斷：一、請求。二、
    承認。三、起訴。左列事項，與起訴有同一效力：一、依督
    促程序，聲請發支付命令。二、聲請調解或提付仲裁。三、
    申報和解債權或破產債權。四、告知訴訟。五、開始執行行
    為或聲請強制執行。為民法第129條所明定。甲○○上開所為
    查詢許本柱財產狀況之行為，顯不符合上述法定中斷時效之
    事由。因此，上訴人主張本件對被上訴人之請求權因中斷時
    效而未罹於時效云云，自屬無據。
３、基上，縱甲○○對許本柱有借款或票據債權，並將之讓與上訴
    人，惟該等債權請求權已罹於時效，且經被上訴人為時效抗
    辯，則上訴人請求被上訴人於繼承許本柱之遺產範圍內給付
    370萬元本息，即無理由。上訴人聲請再通知甲○○證明上開
    債權存在，然該債權之請求權既已罹於時效，本院認無通知
    必要，附此說明。
四、綜上所述，上訴人依據消費借貸、債權讓與及繼承之法律關
    係，請求被上訴人應在繼承許本柱之遺產範圍內給付上訴人
    370萬元，及自起訴狀繕本送達最後一位被上訴人之翌日起
    至清償日止按年息百分之5計算之利息，為無理由，應予駁
    回。從而，原審為上訴人敗訴之判決，核無違誤，上訴意旨
    指摘原判決不當，聲明廢棄改判，為無理由，應駁回其上訴
    。
五、本件事證已臻明確，兩造其餘之攻擊或防禦方法及所提證據
    ，經本院審酌後均認與本件之結論無涉，茲不再一一論列，
    併予敘明。
六、據上論結，本件上訴為無理由，爰判決如主文。
中　　華　　民　　國　　111 　年　　1 　　月　　28　　日
              民事第五庭    審判長法　官  游文科
                                  法　官  楊珮瑛
                                  法　官  李慧瑜
正本係照原本作成。
上訴人得上訴。
如不服本判決，須於收受判決送達後20日內向本院提出上訴書狀
，其未表明上訴理由者，應於提出上訴後20日內向本院提出上訴
理由書狀（均須按他造人數附具繕本）。因疫情而遲誤不變期間
，得向法院聲請回復原狀。
上訴時應提出委任律師為訴訟代理人之委任狀。具有民事訴訟法
第466條之1第1項但書或第2項之情形為訴訟代理人者，另應附具
律師及格證書及釋明委任人與受任人有該條項所定關係之釋明文
書影本。如委任律師提起上訴者，應一併繳納上訴審裁判費。

                                  書記官  陳秀鳳
　　　　　　　　　　　　　　　　　　　　
中　　華　　民　　國　　111 　年　　1 　　月　　28　　日